【裁判字號】    99,交聲,4525
【裁判日期】    991230
【裁判案由】    聲明異議
【裁判全文】
臺灣臺中地方法院交通事件裁定        99年度交聲字第4525號
原處分機關  交通部公路總局臺中區監理所豐原監理站
異  議  人
即受處分人  陳家強
上列異議人因違反道路交通管理處罰條例案件，對於交通部公路
總局臺中區監理所豐原監理站民國99年12 月8日所為之處分（豐
監稽違字第裁63-Z7A008736號），聲明異議，本院裁定如下：
    主    文
原處分關於吊扣職業大貨車駕駛執照拾貳個月部分撤銷。
前項撤銷部分，陳家強汽車駕駛人，駕駛自用一般大貨車，經測
試檢定酒精濃度超過標準，吊扣大貨車普通駕駛執照壹年。
    理    由
一、原處分機關處分意旨係以：異議人即受處分人陳家強於民國
    99年12月5日上午7時20分許，駕駛車牌號碼208-TA號自用大
    貨車，在國道三號北上158.7公里處，因「酒後駕車，經測
    定呼氣酒精濃度值為每公升0.31毫克」之違規，經內政部警
    政署國道公路警察局大甲分隊員警依違反道路交通管理處罰
    條例第35條第1項第1款規定當場舉發，並經原處分機關於99
    年12月8日以豐監稽違字第裁63-Z7A008736號裁決書裁處異
    議人罰鍰新臺幣（下同）22,500元，吊扣職業大貨車駕駛執
    照12個月，並施以道安講習，應無違誤等語。
二、異議人聲明異議意旨略以：伊乃職業大貨車司機，需賴職業
    大貨車駕照維生，懇請僅吊扣大貨車普通駕駛執照，爰此聲
    明異議等語。
三、按汽車駕駛人飲用酒類或其他類似物後，其吐氣所含酒精濃
    度超過每公升0.25毫克，不得駕車；駕駛汽車經測試檢定酒
    精濃度超過標準，處汽車駕駛人罰鍰1萬5千元以上6 萬元以
    下，並當場移置保管該汽車及吊扣駕駛執照1 年；道路交通
    安全規則第114條第2款、道路交通管理處罰條例第35 條第1
    項第1款分別定有明文。復按道路交通管理處罰條例第68 條
    業於94年12月14日修正，並自95年3月1日施行，修正前之道
    路交通管理處罰條例第68條原規定：「汽車駕駛人，因違反
    本條例及道路交通安全規則之規定，受吊扣或吊銷駕駛執照
    處分時，吊扣或吊銷其持有各級車類之駕駛執照。」，其立
    法意旨在於違規行為對道路交通秩序之維持及道路交通安全
    已生較大之影響，故規定吊扣或吊銷其持有各級車類之駕駛
    執照，以限制其繼續駕車行駛道路之權利，其係屬駕駛行為
    之限制，並不因所持駕駛執照種類不同而有所差異。而修正
    後之道路交通管理處罰條例第68條規定：「汽車駕駛人，因
    違反本條例及道路交通安全規則之規定，受吊銷駕駛執照處
    分時，吊銷其持有各級車類之駕駛執照。」其立法理由略以
    ：「原條文將違法或違規駕駛人所持有各級車類之駕駛執照
    一併吊扣或吊銷，失之過酷，影響人民工作及生活甚鉅，爰
    修正之」等語。故依修正後道路交通管理處罰條例第68條之
    規定，受吊扣駕駛執照處分，不再吊扣其持有各級車類之駕
    駛執照，僅於受吊銷駕駛執照處分時，始吊銷其持有各級車
    類之駕駛執照，而限縮修正前條文之適用範圍，即受吊扣駕
    駛執照處分，不在本條規定適用之列。是依上開規定受吊銷
    駕照處分者，仍維持吊銷其持有各級車類之駕駛執照，至於
    受吊扣駕照處分者，則僅吊扣其違法或違規當時所駕駛車輛
    之駕駛執照，不再吊扣其持有各級車類之駕駛執照，其理甚
    明（臺灣高等法院臺中分院96年度交抗字第136號、第648號
    、97年度交抗字第632號裁定、臺灣高等法院97年度法律座
    談會刑事類第40號提案決議意旨參照）。再按道路交通管
    理處罰條例第68條又於99年5月5日修正，並自99年9月1日施
    行，而修正後之道路交通管理處罰條例第68條增定第2 項規
    定：「領有汽車駕駛執照之汽車駕駛人，除駕駛聯結車、大
    客車、大貨車外之非其駕駛照種類之車輛，違反本條例及道
    路交通安全規則之規定，應受吊扣駕駛執照情形，無因而肇
    事致人受傷或重傷者，計違規點數5 點，但一年內違規點數
    共達6 點以上或再次應受吊扣駕駛執照情形者，併依原違反
    本條例應受吊扣駕駛執照處分規定，吊扣其駕駛執照。」其
    立法理由略以：「鑒於本條例前已修正刪除受吊扣駕駛執照
    處分，吊扣各級駕駛執照之規定，為利明確汽車駕駛人駕駛
    非其駕駛執照種類之車輛，違反應受吊扣駕駛執照之處分處
    理，並在兼顧本條例立法意旨下，增訂第二項得緩即予吊扣
    而採計違規點數及駕駛人仍無改正仍再犯違規之應併原吊扣
    處罰之規定」，益徵諸汽車駕駛人違規駕駛而受吊扣駕駛執
    照處分時，僅得吊扣違規當時所駕駛車輛之駕駛執照，不得
    再擴大適用而吊扣其持有之各級車類之駕駛執照，至為顯明
    。
四、經查：
  (一)本件異議人於99年12月5日上午7時20分許，駕駛車牌號碼20
    8-TA號自用大貨車，在國道三號北上158.7公里處，經警以
    酒精濃度測試器對異議人檢測其呼氣酒精濃度，測得其呼氣
    所含酒精濃度達每公升0.31毫克，超過法定標準值，而經內
    政部警政署國道公路警察局大甲分隊員警依違反道路交通管
    理處罰條例第35條第1項第1款規定當場舉發等情，有內政部
    警政署國道公路警察局大甲分隊公警局交字第Z7A008736號
    舉發違反道路交通管理事件通知單通知聯影本1份在卷可稽
    ，是異議人飲用酒類後，於前揭時地，駕駛上開自用大貨車
    ，經員警測試檢定有酒精濃度超過規定標準之違規事實，應
    堪認定。
  (二)次查，異議人本件違規行為係發生於99年12月5日，自應依
    修正後之道路交通管理處罰條例第68條裁處，又異議人係駕
    駛自用大貨車酒駕應受吊扣駕照處分，不符合修正後第2項
    記違規點數5點而緩即予吊扣之情形，而應即予裁處吊扣駕
    駛執照。又94年12月14日修正後道路交通管理處罰條例第68
    條之規定，既將「吊扣」等字刪除，揆諸前開說明，駕駛人
    受吊扣駕駛執照處分時，應不再吊扣其持有各級車類之駕駛
    執照。本件異議人駕駛上開自用大貨車之資格憑證，係其所
    持有之職業大貨車駕駛執照等情，有異議人汽車駕照基本資
    料1紙在卷可足憑，則異議人依法所受之處分應為限制其駕
    駛自用大貨車之權利，而非限制異議人駕駛職業大貨車之權
    利，惟原處分機關無視新修正道路交通管理處罰條例第68條
    之修法意旨，逕自吊扣異議人之職業大貨車駕駛執照12個月
    ，此舉無異剝奪異議人駕駛職業大貨車之權利，對異議人之
    工作權造成極大之損害，復與現行之道路交通管理處罰條例
    第68條之規定未合，原處分機關未審酌及此，逕為裁罰，即
    難認為允當。
  (三)從而，本件異議人之異議，於法有據，為有理由，原處分關
    於「吊扣職業大貨車駕駛執照12個月」部分，自應予撤銷，
    並就撤銷部分改諭知如主文第2項所示之處罰。
五、據上論斷，應依道路交通管理處罰條例第87條第2項，道路
    交通事件處理辦法第19條前段，裁定如主文。
中    華    民    國    99    年    12    月    30    日
                  交通法庭  法  官  黃麗玲
上正本證明與原本無異。
如不服本裁定，應於送達後5日內，向本院提出抗告狀。(應附繕
本)
中    華    民    國    99    年    12    月    30    日
                            書記官  黃毅皓

司法院資訊處製作；財團法人民間司法改革基金會備份。
